臺灣臺中地方法院刑事判決
111年度金訴字第996號
公  訴  人  臺灣臺中地方檢察署檢察官
被      告  洪趙炘


                    （現另案在法務部○○○○○○○○○○○執行中）
            林皆利


                    （現另案在法務部○○○○○○○○○○○執行中）
            黃議禾


                    （現另案在法務部○○○○○○○○○○○執行中）
            陳竣維



上列被告因詐欺等案件，經檢察官追加提起公訴（111年度少連
偵字第66號、111年度少連偵字第89號、111年度偵字第7712號）
，本院判決如下：
    主    文
本件公訴不受理。   
    理    由
一、本件追加起訴意旨如追加起訴書（如附件）所載。
二、按⑴起訴之程序違背規定者，應諭知不受理之判決，並得不
    經言詞辯論為之，刑事訴訟法第303條第1款、第307條分別
    定有明文。⑵於第一審言詞辯論終結前，得就與本案相牽連
    之犯罪或本罪之誣告罪，追加起訴，刑事訴訟法第265條第1
    項定有明文。所謂「相牽連之案件」，係指同法第7條所列
    ：㈠一人犯數罪；㈡數人共犯一罪或數罪；㈢數人同時在同一
    處所各別犯罪；㈣犯與本罪有關係之藏匿人犯、湮滅證據、
    偽證、贓物各罪者而言。而所謂數人共犯一罪或數罪情形，
    並不以判決結果認定為共犯者為限，祇須從偵查結果，形式
    上認係具有廣義共犯關係，亦即具有共同正犯、教唆與被教
    唆關係及正犯與幫助之犯罪關係者，均屬相牽連之案件（最
    高法院110年度台上字第6292號判決意旨參照）。⑶刑事訴訟
    法第265條之追加起訴，係就與已經起訴之案件、無單一性
    不可分關係之相牽連 犯罪（指刑事訴訟法第7條所列案件）
    ，在原起訴案件第一審辯論終結前，藉原訴之便而加提獨立
    之新訴，俾與原起訴案件合併審判，以收訴訟經濟之效。故
    起訴之追加，須於第一審辯論終結前始得為之，此為追加起
    訴時間上之限制，而起訴之追加既係利用舊訴之訴訟程序提
    起，自以有本案存在為前提，其已無本案之訴可資附麗者，
    即無許其追加之餘地。違反上開之規定而追加起訴者，顯屬
    不合，其追加起訴之程序違背規定，應諭知不受理之判決，
    並無所謂追加起訴祇須具備刑事訴訟法第264條第2項規定之
    法定記載程式，即可不論是否合法，均應以實體判決終結其
    訴訟關係可言（最高法院100台非字第107號判決參照）。
三、經查：
(一)檢察官前以111年度偵字第9029號追加起訴書，就被告丁○○
    、甲○○、蘇竑維、蘇家緯加入綽號「叫超人」、「關雲長」
    、「趙雲」所操縱、指揮之詐欺集團，由被告丁○○奉「叫超
    人」之命指示被告甲○○負責監視車手領款後並收受車手所交
    付之款項，被告蘇竑維則奉被告丁○○之命，駕車搭載被告甲○○跟隨車手取款及至指定地點交水，被告蘇家緯則負責提領
    取款之車手工作，俟於該追加起訴書附表所示時間、地點，
    被告蘇竑維駕車搭載被告甲○○，跟隨被告蘇家緯騎乘機車，
    由被告蘇家緯持被告甲○○所交付人頭帳戶金融卡，提領該追
    加起訴書附表所示被害人陳韻琪、劉至堯、方徐雨慈、鄭遠
    合、張筑涵、郭秋容轉帳至人頭帳戶之款項後，將贓款及金
    融卡交付被告甲○○，被告甲○○再指示被告蘇竑維駕車至他處
    ，將贓款及卡片交付「關雲長」、「趙雲」等所為犯行，而
    起訴被告丁○○、甲○○、蘇竑維、蘇家緯涉犯刑法第339條之4
    第1項第2款之加重詐欺取財、洗錢防制法第14條第1項之一
    般洗錢罪嫌，並由本院以111年度金訴字第550號案件審理（
    下稱前案），本院業於民國111年4月20日就被告丁○○、甲○○
    、蘇竑維部分言詞辯論終結，並已於111年5月11日宣判在案
    ，有該案之111年4月20日簡式審判筆錄、判決書在卷可考，
    並據本院調取該案卷宗查明屬實，合先敘明。
(二)嗣檢察官以本案被告壬○○、己○○、丁○○、甲○○所犯詐欺等案
    件，與前案為「數人共犯數罪」之相牽連案件，依刑事訴訟
    法第265條第1項規定，向本院追加起訴，於111年5月31日繫
    屬本院等情，有本案追加起訴書及臺灣臺中地方檢察署111
    年5月31日中檢永海111少連偵66字第1119058979號函上本院
    收件日期章在卷可稽。惟查：
　1.被告壬○○、己○○並非前案起訴之被告，故被告壬○○、己○○必
    須與前案起訴之被告丁○○、甲○○、蘇竑維、蘇家緯間有「數
    人共犯前案追加起訴書所載之一罪或數罪」之關係，此追加
    起訴始為合法。然依本案追加起訴書犯罪事實欄之記載，係
    指被告壬○○、己○○加入詐欺集團，由被告丁○○奉「超人」之
    命指示被告甲○○負責監視車手領款後並收受車手所交付之款
    項，被告甲○○負責提供提款卡予少年劉○億（所涉犯行由檢
    察官送本院少年法庭）、被告己○○提款，被告壬○○則奉被告
    丁○○之命，駕車搭載被告甲○○跟隨車手取款及至指定地點交
    水，俟於附件追加起訴書附表所示時間、地點，由被告壬○○
    駕車搭載被告甲○○、少年劉○億、被告己○○，提領附件追加
    起訴書附表所示被害人戊○○、乙○○、辰○○、寅○○、辛○○、丑
    ○○、羅文章、丙○○、庚○○、子○○轉帳至人頭帳戶之款項後，
    由被告甲○○將贓款及卡片交付予「關雲長」、「趙雲」所指
    定不詳之人之事實。依形式上觀之，本案追加起訴書所列上
    開被害人等，與前案之被害人完全不同，足見前案與本案所
    起訴之犯罪事實顯然係對不同被害人所為之犯行，彼此間並
    無關連性，而無「數人共犯前案追加起訴書所載之一罪或數
    罪」之共犯關係，是本案有關被告壬○○、己○○之追加起訴，
    不符合追加起訴之法定要件，追加起訴意旨此部分已有誤會
    。
　2.至本案被告丁○○、甲○○追加起訴部分，固與前案有「一人犯
    數罪之相牽連案件」關係，然前案（被告丁○○、甲○○部分）
    業於111年4月20日言詞辯論終結，並已於111年5月11日宣判
    在案，本案係於111年5月31日繫屬本院等情，已如上述，檢
    察官係於前案第一審辯論終結後，始為本案之追加起訴，揆
    諸前揭說明，本案追加起訴之程序違背規定，爰不經言詞辯
    論，逕為諭知不受理之判決。 
據上論斷，應依刑事訴訟法第303條第1款、第307條，判決如主
文。
本案經檢察官癸○○追加起訴。
中　　華　　民　　國    111　　年　　9　　月    13　　日
                  刑事第二十庭  審判長法  官  江宗祐
　　　　　　　　　
　　　　　　　　　                    法  官  吳珈禎
　　　　　　　　　
　　　　　　　　　                    法  官  林德鑫
以上正本證明與原本無異。
如不服本判決應於收受送達後20日內向本院提出上訴書狀，並應
敘述具體理由；其未敘述上訴之理由者，應於上訴期間屆滿後20
日內向本院補提理由書（均須按他造當事人之人數附繕本）「切
勿逕送上級法院」。
告訴人或被害人如不服判決，應備理由具狀向檢察官請求上訴，
上訴期間之計算，以檢察官收受判決正本之日起算。
                                      書記官  高郁婷
中　　華　　民　　國　 　111 　年　　9　　月　　13　　日
附件
臺灣臺中地方檢察署檢察官追加起訴書
                                   111年度少連偵字第66號
                                                  第89號
                                     111年度偵字第7712號
　　被　　　告　丁○○　男　33歲（民國00年00月00日生）
　　　　　　　　　　　　住○○市○○區○○路0段00○0號
　　　　　　　　　　　　(現另案在法務部○○○○○○○○羈押中)
　　　　　　　　　　　　國民身分證統一編號：Z000000000號
　　　　　　　　甲○○　男　24歲（民國00年0月0日生）
　　　　　　　　　　　　住○○市○里區○○路000巷00號
　　　　　　　　　　　　(現另案在法務部○○○○○○○○羈押中)
　　　　　　　　　　　　國民身分證統一編號：Z000000000號
                壬○○　男　31歲（民國00年0月0日生）
　　　　　　　　　　　　住○○市○○區○○路0段00巷00弄0
　　　　　　　　　　　　號
　　　　　　　　　　　　國民身分證統一編號：Z000000000號
                己○○　男　20歲（民國00年0月00日生）
　　　　　　　　　　　　住○○市○○區○○里0鄰○○路000
　　　　　　　　　　　  號
                        居臺南市○區○○○000巷00號
　　　　　　　　　　　　國民身分證統一編號：Z000000000號
上列被告等因詐欺等案件，業經偵查終結，認與貴院超股審理之
111年度金訴字第550號案件為數人犯數罪之相牽連犯罪，應追加
起訴，茲將犯罪事實及證據並所犯法條分敘如下
　　　　犯罪事實
一、林皆利經法院判處有期徒刑1年4月、1年、2年、6月確定，嗣經合
    併定應執行有期徒刑3年，於民國108年12月18日縮短刑期假釋
    出監，並付保護管束，於109年8月17日假釋期滿未經撤銷，
    所餘刑期視為執行完畢。
二、壬○○、己○○基於加入組織犯罪之犯意，於民國109年6月間，
    加入丁○○、甲○○、綽號「超人」、「關雲長」、「趙雲」等
    成年男子所操縱、指揮之具有持續性、牟利性之詐欺集團，屬
    有結構性之犯罪組織(丁○○、甲○○組織部分已另案起訴，不
    在本件追加範圍內)。丁○○奉「超人」之命，指示積欠其債
    務之甲○○負責監視車手領款後並收受車手所交付之款項，可
    獲得車手取得款項1％為報酬：甲○○負責將車手所需之金融卡
    交付予車手領款，並於收受車手領得之款項後依指示交付予
    綽號「關雲長」、「趙雲」之成年男子，可獲得取得款項1％
    為報酬；壬○○奉丁○○之命，負責駕駛車牌號碼000-0000號自
    用小客車(下稱本案自用小客車)搭載甲○○跟隨車手取款及至
    指定地點交水，並負責為丁○○看住甲○○，以防甲○○避債逃跑
    ；甲○○負責提供提款卡與少年劉○億(另移送臺灣臺中地方法
    院少年法庭)、己○○提領取款之車手工作。渠等與所屬詐欺集
    團成員間，共同意圖為自己不法之所有，基於加重詐欺取財
    及隱匿犯罪所得去向，使他人逃避刑事追訴，而移轉犯罪所
    得之犯意聯絡，於附表所示時間、以於同日某時再由壬○○駕
    駛上開自用小客車搭載甲○○、少年劉○億、己○○至指定地點
    提領贓款後，甲○○再將贓款及卡片交付予「關雲長」、「趙
    雲」所指定不詳之人。嗣經徐智安等人察覺有異，始悉受騙
    ，報警處理，經警調閱監視器畫面而循線查獲上情。
三、案經寅○○訴由臺中市政府警察局第一分局報告偵辦；戊○○、
    乙○○、辛○○訴由臺中市政府警察局第五分局報告偵辦；庚○○
    、丙○○、子○○訴由臺中市政府警察局第四分局報告偵辦。
　　　　證據並所犯法條
一、證據清單及待證事實
編號 證據名稱 待證事實 1 被告丁○○於警詢及偵查中之供述 1.本案提領贓款都是聽從「關雲長」之指示。 2.被告甲○○是伊找來當車手，因為被告甲○○與伊有債務關係。 3.被告壬○○是伊找來當司機的，載車手去領錢。 4.於110年7月11日伊搭乘白牌司至極光汽車旅館209號房，房間內有被告甲○○、壬○○、己○○及少年劉○億，有討論詐欺提領的行動分配及內容。 2 被告甲○○於警詢及偵查中之供述 1.伊有參加詐欺集團，擔任照水、負責把風工作。 2.是被告丁○○要伊從事車手工作，並從中扣除積欠之債務。 3.本案都是被告己○○、少年劉○億提領，提款卡是伊提供的，被告壬○○是由被告丁○○派來的，工作是司機，搭載伊及少年劉○億、己○○前往附表所示之地點提領贓款，並監視他們。 3 被告壬○○於警詢中之供述 因為伊與被告丁○○有債務，被告丁○○指示伊去接送被告甲○○等人，有時候會幫忙一起數錢，因為錢的數量太多，要人協助數錢。 4 被告己○○於警詢中之供述 1.伊在集團中負責提款工作，提款卡是被告甲○○提供。 2.被告壬○○駕駛本案自用小客車至附表編號5至10所示地點提領贓款，贓款都是交給被告甲○○。 3.被告壬○○在車上會與被告甲○○討論提領作案之細節。 5 少年少年劉○億於警詢中之證述 1.伊是聽從表哥即被告甲○○指示至附表編號1至4所示地點提領贓款，贓款交給被告甲○○。 2.由被告壬○○駕駛本案自用小客車至編號1至4所示之地點。 6 告訴人即證人寅○○、戊○○、乙○○、辛○○、庚○○、丙○○、子○○於警詢中之證述 遭詐欺之經過。 7 被害人即證人辰○○、卯○○、丑○○於警詢中之證述 遭詐欺之經過。 8 告訴人乙○○與詐欺集團成員之對話紀錄、 遭詐欺之經過。 9 告訴人/被害人等人提出之交明細明表 因受騙而匯出款項 10 內政部警政署反詐騙案件紀錄表、受理詐騙帳戶通報警示簡便格式表、受(處)理案件證明單、職務報告 附表所示之人遭詐欺之經過。 11 1.極光汽車旅館監視器畫面截圖。 2.住宿登記料翻拍圖片 1.被告壬○○於110年7月11日0時44分許，駕駛本案自用小客車進入該汽車旅館。 2.被告丁○○、甲○○、少年劉○億、己○○於110年7月11日均有進出該汽車旅館之事實。 12 車輛詳細資料報表 車牌號碼000-0000號自用小客車車主為被告壬○○。 13 附表地點之ATM提領影像畫面 少年劉○億、己○○持卡提領贓款之經過。 14 附表所示人頭帳戶之明細表 附表所示之人遭詐欺集團詐欺後，而依指示匯款至附表所示之人頭帳戶內。 
二、核被告丁○○、甲○○均所為，係犯刑法第339條之4第1項第2款
    之三人以上共同詐欺取財罪嫌及洗錢防制法第14條第1項之
    一般洗錢罪嫌。被告壬○○、己○○均係犯組織犯罪防制條例第3
    條第1項後段之參與犯罪組織罪、刑法第339條之4第1項第2款
    之加重詐欺取財罪、洗錢防制法第14條第1項之洗錢等罪嫌
    。被告丁○○、甲○○、壬○○、己○○(僅就自己提領之部分)與「
    超人」、「關雲長」、「趙雲」之男子及其他姓名年籍不詳
    之詐欺集團成年男子間，有犯意聯絡、行為分擔，請論以共
    同正犯。又被告己○○、壬○○所犯上開加重詐欺取財罪、組織
    犯罪防制條例之參與犯罪組織及洗錢防制法第14條第1項罪
    嫌間，有方法目的之關係，且其間有實行行為局部同一之情
    形，係以一行為觸犯上開三罪名，請依刑法第55條論以想像
    競合犯，從一重即刑法第339條之4第1項第2款之加重詐欺取
    財罪處斷。被告丁○○、甲○○均以一行為犯三人以上共犯詐欺
    取財、洗錢罪，為想像競合犯，請依刑法第55條之規定，從
    一重之三人以上共犯詐欺取財罪處斷。又渠等就附表所示犯
    行(以被害人人數論)，犯意各別，行為互殊，請予分論併罰。
    被告丁○○、甲○○、壬○○均為成年人，與少年劉○億共同實施
    本件犯罪，請依兒童及少年福利與權益保障法第112條第1項
    前段之規定加重其刑。又被告甲○○前曾受有期徒刑之執行完
    畢，有本署刑案資料查註紀錄表在卷可稽。其於受有期徒刑
    之執行完畢後，5年內故意再犯本件有期徒刑以上之罪，為
    累犯，請均依刑法第47條第1項規定，酌予加重其刑本件被
    告丁○○等之犯罪所得，均請依刑法第38條之1第1項前段宣告
    沒收，於全部或一部不能沒收或不宜執行沒收時，追徵其價
    額。
三、追加理由：另案被告丁○○等人涉犯詐欺等案件，經本署檢察
    官以111年度偵字第9029號追加起訴，現由貴院以111年度金
    訴字第550號（超股）審理中，有被告丁○○等人之全國刑案
    資料查詢表附卷足憑。被告等所涉上開詐欺等罪嫌，與上開
    起訴事實，為數人共犯數罪，屬於相牽連案件。
四、依刑事訴訟法第265條第1項追加起訴
　　此　致
臺灣臺中地方法院
中　　華　　民　　國　 111　　年　　4 　　月　　26　　日
　                            檢　察　官　癸○○
本件正本證明與原本無異
中　　華　　民　　國　 111　　年　　5 　　月　　18　　日
                              書  記  官  劉啟丞
附錄本案所犯法條全文
中華民國刑法第339條之4
犯第339條詐欺罪而有下列情形之一者，處1年以上7年以下有期
徒刑，得併科1百萬元以下罰金：
一、冒用政府機關或公務員名義犯之。
二、三人以上共同犯之。
三、以廣播電視、電子通訊、網際網路或其他媒體等傳播工具，
    對公眾散布而犯之。
前項之未遂犯罰之。
洗錢防制法第14條
有第二條各款所列洗錢行為者，處7年以下有期徒刑，併科新臺
幣5百萬元以下罰金。
前項之未遂犯罰之。
前二項情形，不得科以超過其特定犯罪所定最重本刑之刑。
組織犯罪防制條例第3條
發起、主持、操縱或指揮犯罪組織者，處3年以上10年以下有期
徒刑，得併科新臺幣1億元以下罰金；參與者，處6月以上5年以
下有期徒刑，得併科新臺幣1千萬元以下罰金。但參與情節輕微
者，得減輕或免除其刑。
具公務員或經選舉產生之公職人員之身分，犯前項之罪者，加重
其刑至二分之一。
犯第1項之罪者，應於刑之執行前，令入勞動場所，強制工作，
其期間為3年。
前項之強制工作，準用刑法第90條第2項但書、第3項及第98條第
2項、第3項規定。
以言語、舉動、文字或其他方法，明示或暗示其為犯罪組織之成
員，或與犯罪組織或其成員有關聯，而要求他人為下列行為之一
者，處3年以下有期徒刑，得併科新臺幣3百萬元以下罰金：
一、出售財產、商業組織之出資或股份或放棄經營權。
二、配合辦理都市更新重建之處理程序。
三、購買商品或支付勞務報酬。
四、履行債務或接受債務協商之內容。
前項犯罪組織，不以現存者為必要。
以第5項之行為，使人行無義務之事或妨害其行使權利者，亦同
。
第5項、第7項之未遂犯罰之。
附表
★告訴人
編號 告訴人/被害人 詐欺手法 匯款時間、金額(新臺幣，下同) 人頭帳戶(已另外移送) 提領地點、 提領人 提領時間、金額 1 ★戊○○ 網路購物解除分期付款 110年7月11日18時19分許，匯4萬1015元。 梁孟如之中華郵政帳號00000000000000號帳戶 臺中市○○區○○路000號之臺中松竹郵局ATM 少年劉○億 1.110年7月11日18時35分許，提領6萬元。 2.110年7月11日18時37分許，提領1000元。    110年7月11日18時26分許，匯2萬15元。     2 乙○○ 網路購物解除分期付款 110年7月11日18時36分許，匯1萬9985元。 梁孟如之中華郵政帳號00000000000000號帳戶 臺中市○○區○○路0段00○00號統一超商ATM 少年劉○億 110年7月11日18時46分許，領2萬元。 3 辰○○ 網路購物解除分期付款 110年7月11日18時51分許，匯4萬4123元。 蔡宣慈之國泰世華商業銀行帳號000000000000號帳戶 臺中市○○區○○路0段00○00號統一超商ATM 少年劉○億 1.110年7月11日19時5分許，領2萬元。 2.110年7月11日19時6分許，領2萬元。 3.110年7月11日19時7分許，領4000元。 4 寅○○ 網路購物解除高級會員設定 110年7月11日21時53分許，匯款4萬9985元。 李可薇之合作金庫商業銀行帳號0000000000000號帳戶 臺中市○區○○○路000號合作金庫商業銀行ATM 少年劉○億 1.110年7月11日21時57分許，提領2萬元。 2.110年7月11日22時0分許，提領1萬9000元。 5 辛○○ 網路購物解除分期付款 110年7月11日16時24分許，匯2萬9988元。 蔡淑玲之臺灣銀行帳號000000000000號帳戶 臺中市○○區○○路0段000號全家超商ATM 己○○ 1.110年7月11日16時37分許，提領2萬元。 2.110年7月11日16時37分許，提領2萬元。    110年7月11日16時25分許，匯10萬元。  臺中市○○區○○路000○0號統一超商ATM  1.110年7月11日14時47分許，提領2萬元。 2.110年7月11日14時48分許，提領2萬元。 3.110年7月11日14時49分許，提領2萬元。 4.110年7月11日14時50分許，提領2萬元。 5.110年7月11日14時51分許，提領1萬元。 6 丑○○ 解除分期付款 110年7月11日16時15分許，匯4萬9988元。 詹宗霖之合作金庫銀行帳號0000000000000號帳戶 臺中北屯區北屯路247號合作金庫商業銀行太原分行ATM 己○○ 1.110年7月11日16時31分許，提領3萬元。 2.110年7月11日16時31分許，提領3萬元。 3.110年7月11日16時32分許，提領3萬元。 4.110年7月11日16時31分許，提領1萬元。    110年7月11日16時16分許，匯4萬9988元。     7 卯○○ 解除分期付款 110年7月11日16時13分許，匯2萬9985元。 蔡宣慈之國泰世華商業銀行帳號000000000000號帳戶 臺中市○○區○○○路0段000○0號全聯超市ATM 己○○ 110年7月11日16時22分許，提領6萬元。    110年7月11日16時20分許，匯2萬9985元。     8 丙○○ 解除分期付款 110年7月10日20時29分許，匯款6萬88元。 王姿亭之華南商業銀行帳號000000000000000號南帳戶 臺中市○○區○○路0段000號統一超商ATM 己○○ 1.110年7月10日20時46分許，提領2萬元。 2.110年7月10日20時47分許，提領2萬元。 3.110年7月10日20時48分許，提領2萬元。 9 庚○○ 解除分期付款 1.110年7月10日21時3分許，匯款9萬9985元。 2.110年7月10日21時24分許，匯款3萬元。 3.110年7月10日21時29分許，匯款3萬元。 4.110年7月11日0時5分許，匯款9萬9985元。 5.110年7月11日0時10分許，匯款7萬4123元。 游正豪之國泰世華銀行帳號000000000000000號帳戶 1.臺中市○○區○○○○街000號之全家便利商店ATM。 2.臺中市○○區○○路000號之統一超商ATM。 3.臺中市○○區○○路0段00號之國泰世華商業銀行ATM。 己○○ 1.110年7月10日21時15分許，提領2萬元。 2.110年7月10日21時16分許，提領2萬元。 3.110年7月10日21時22分許，提領2萬元。 4.110年7月10日21時24分許，提領2萬元。 5.110年7月10日21時25分許，提領2萬元。 6.110年7月10日21時32分許，提領2萬元。 7.110年7月10日21時34分許，提領1萬元。 8.110年7月10日21時36分許，提領2萬元。 9.110年7月10日21時37分許，提領1萬元。 10.110年7月11日0時7分許，提領2萬元。 11.110年7月11日0時9分許，提領8萬元。 12.110年7月11日0時12分許，提領7萬4000元。 10 子○○ 解除分期付款 110年7月10日20時50分許，匯3萬2120元 王姿亭之華南商業銀行帳號000000000000000號南帳戶 臺中市○○區○○路000號之統一超商ATM 己○○ 1.110年7月10日21時26分許，提領2萬元。 2.110年7月10日21時28分許，提領1萬2000元。